# 咨询陈版关于收购境外上市公司的会计处理

提问人：沙风 1978 时间：2015-12-07 15:49:12
陈版：
您好，最近在做一个境内国有企业并购境外上市公司的案例，案例背景及问题如下所述，辛苦陈版。
1 、案例背景： A国有企业拟通过定向增发及购买可转债的方式收购香港上市公司N（注册地为维尔京群岛），其中，定向增发后A公司持有N上市公司49%的股权比例。 具体操作步骤如下所示： （ 1 ）A公司通过子公司A1公司设立投资基金（有限合伙企业）M，设立时出资 10 万元人民币。M基金设立目的为对特定投资对象（即N公司）进行投资； （ 2 ）A1公司作为普通合伙人GP，负责管理M基金，A公司、A公司之母公司W公司、B1公司、B2公司作为有限合伙人分别认缴出资 6 亿、 3 亿、 4 亿、 2 亿；其中，B1、B2公司与A公司无关联关系，且《合伙协议》中约定有限合伙人不享有固定收益； （ 3 ）M基金在香港注册成立C公司； （ 4 ）C公司在维尔京注册BVI公司D公司，并以D公司为N上市公司的认购方。 M基金将 15 亿认缴资金层层拨给D公司后，以D公司作为对N上市公司的收购主体，其中：定向增发 7 亿元，N公司增发后D公司占比49%；购买可转债 8 亿元。 2 、问题咨询 （ 1 ）A1公司设立M基金时，出资额 10万元，是否应该作为“其他非流动资产”核算？ （ 2 ）M基金的有限合伙人A公司、A公司之母公司W公司支付认缴款时，是否应该作为“其他非流动资产”核算？ （ 3 ）M基金收到各有限合伙人的认缴款后，是否应进行如下账务处理： 借：银行存款 15亿 贷：合伙人资本-A公司 6 亿 合伙人资本-W公司 3 亿 合伙人资本-B1公司 4 亿 合伙人资本-B2公司 2 亿（ 4 ）M基金设立C公司时，是否应确认为长期股权投资？ （ 5 ）C公司设立D公司时，是否应确认为长期股权投资？ （ 6 ）D公司收购N上市公司，是否应确认为长期股权投资？ （ 7 ）编制合并报表时，是否应自D公司开始层层合并？C、D公司是否符合合并报表豁免规定？ （ 8 ）M基金是否应编制合并报表？应该如何考虑？ （ 9 ）A1公司编制合并报表时，应如何考虑各有限合伙人在M基金中的出资份额？

回答人：chenyiwei
1 、是。 2 、是。 3 、可以这样处理。对于有限合伙人的出资，需根据合同条款区分是作为权益工具还是金融负债。 4 、可以。 5 、是。 6 、是。 7 、可以层层合并。在中国企业会计准则下对中间层母公司没有可以豁免编制合并报表的规定。 8 、M基金编制合并报表时，应无特殊之处，主要考虑如何反映对N的非同一控制下合并。M基金是为了特定的单一投资目的而设立，服务于其母公司A的并购目的，因此M基金不作为投资性主体。 9 、A1是代理人，不控制M基金，不存在编制合并报表的问题。

提问人：沙风 1978 时间：2015-12-08 15:28:08
感谢陈版耐心解答，还有几点不是很明确： 1 、A1公司如果不合并M基金，那么A1公司对于M基金的原始出资 10 万元应该如何考虑？ 2 、对于A1公司之母A公司在编制合并报表时应该如何考虑该笔投资款？ 3 、A1公司之母A公司在编制合并报表时应如何考虑其他有限合伙人在M基金中的份额？既然不能作为少数股东权益处理，那么应该体现在报表中的哪个项目？
再次感谢陈版！

回答人：chenyiwei
3 、A如果能够控制M基金的，则对于该基金中其他合伙人的权益份额，应根据《企业会计准则第 30 号——财务报表列报（ 2014 年修订）》第十九条的规定判断是否属于流动负债，相应列报于其他流动／非流动负债项目。

回答人：chenyiwei
1 、A1不能合并M基金，可作为金融资产核算，也有观点认为可以按权益法核算在M基金中的份额。 2 、A应考虑其母公司W和其他有限合伙人的权益比例、利益分配优先顺序等因素考虑能否控制M。

提问人：沙风 1978 时间：2015-12-09 10:16:00
陈版，还有一个问题，由于收购N上市公司后，董事局所有成员以及主要管理人员均是由A1公司之母公司A公司派驻，是否可以认为A公司以下各层级，包括A1公司、M基金、C公司、D公司均属于代理人身份，是否可以只在A公司层面开始合并N上市公司？
谢谢陈版！

回答人：chenyiwei
也可以。因为其他各中间层机构设在境外（不受中国准则约束，可以豁免编制合并报表）且无实质业务，也可以简化处理。